【裁判字號】    99,訴,3287
【裁判日期】    991220
【裁判案由】    毒品危害防制條例
【裁判全文】
臺灣板橋地方法院刑事判決              99年度訴字第3287號
公  訴  人  臺灣板橋地方法院檢察署檢察官
被      告  詹明杰
上列被告因違反毒品危害防制條例案件，經檢察官提起公訴（99
年度毒偵字第7598號），本院合議庭裁定依簡式審判程序，判決
如下：
    主    文
詹明杰犯施用第一級毒品罪，累犯，處有期徒刑捌月。
    事    實
一、詹明杰於：（一）民國94年間，因施用第一級毒品案件，經
    本院以94年度毒聲字第1205號裁定送觀察、勒戒後，認無繼
    續施用毒品之傾向，於94年8 月3 日執行完畢釋放，並由臺
    灣板橋地方法院檢察署檢察官以94年度毒偵字第3623號為不
    起訴處分確定；（二）94年間，因殺人未遂案件，經本院以
    94年度訴字第743 號判處有期徒刑3 年，嗣因不服提起上訴
    ，經臺灣高等法院以94年度上訴字第3532號判決撤銷原判並
    改判處有期徒刑3 年2 月，再因不服提起上訴，經最高法院
    以95年度臺上字第1397號判決駁回上訴而確定；（三）95年
    間，因施用第一級毒品案件，經本院以95年度訴字第1053號
    判處有期徒刑6 月確定。上開（二）、（三）部分所示之罪
    刑，嗣經本院以96年度聲減字第4242號裁定減刑，就（二）
    部分減為有期徒刑1 年7 月，另就（三）部分減為有期徒刑
    3 月，並定應執行刑為有期徒刑1 年9 月確定，入監執行後
    於97年1 月7 日假釋出監併付保護管束，迄97年1 月24日縮
    刑期滿未經撤銷假釋，視為執行完畢；（四）99年間，因施
    用第一級毒品案件，經本院以99年度訴字第2482號判處有期
    徒刑8 月，嗣經撤回上訴確定（此部分尚未執行）。詎其不
    知悔改，復基於施用第一級毒品海洛因之犯意，於99年8 月
    25日上午7 至8 時許，在臺北縣鶯歌鎮○○街249 號「世隆
    汽車修理場」辦公室內，以將海洛因摻入香菸內，點燃吸食
    其煙氣之方式，施用第一級毒品海洛因1 次；嗣於99年8 月
    26日22時50分許，警方在上址執行另案搜索時，因詹明杰前
    往該處欲購買海洛因毒品，而為警在同址查獲，詹明杰並向
    警方供明其有本件施用第一級毒品犯行，另經詹明杰自願採
    尿送驗而受裁判，因檢驗結果呈嗎啡陽性反應，始悉上情。
二、案經臺北縣政府警察局樹林分局移送臺灣板橋地方法院檢察
    署檢察官偵查起訴。
    理    由
一、本件被告詹明杰所犯係死刑、無期徒刑、最輕本刑為3 年以
    上有期徒刑以外之罪，其於本院準備程序中就被訴事實為有
    罪之陳述，經告知簡式審判程序之旨，並聽取公訴人及被告
    之意見後，合議庭裁定由受命法官獨任進行簡式審判程序。
二、上開犯罪事實，業經被告於警詢、偵訊及本院審理時自白甚
    詳；而被告經警於採集其尿液檢體送驗結果，呈嗎啡陽性反
    應一節，亦有台灣檢驗科技股份有限公司濫用藥物檢驗報告
    （檢體編號：J0000000）、臺北縣政府警察局樹林分局查獲
    毒品案件尿液檢體監管紀錄表在卷可稽。足徵被告上開任意
    性自白核與事實相符，而堪採信，資為斷罪科刑之基礎。
三、按觀察、勒戒或強制戒治執行完畢釋放後，5 年內再犯施用
    第一、二級毒品之罪者，檢察官應依法追訴，毒品危害防制
    條例第23條第2 項定有明文；次按修正毒品危害防制條例就
    施用毒品者，僅於「初犯」及「5 年後再犯」二種情形，有
    其追訴條件之限制，即須於初犯經觀察、勒戒或強制戒治釋
    放後，5 年內均無施用毒品之行為，始能認其前所實施之觀
    察、勒戒或強制戒治已足遮斷毒癮，而得於5 年後再犯時，
    再予適用初犯之規定，重行觀察、勒戒等程序；倘5 年內已
    經再犯，被依法追訴處罰，縱其第3 次（或第3 次以上）施
    用毒品之時間在初犯釋放5 年以後，即與「5 年後再犯」之
    情形有別，且因已於「5 年內再犯」，顯見其再犯率甚高，
    原實施觀察、勒戒或強制戒治，已無法收其實效，而無5 年
    戒斷期之存在，自無再經觀察、勒戒及強制戒治之必要，應
    由檢察官逕行起訴（最高法院95年度台非字第59號、95年度
    台非字第65號判決意旨參照）。查本件被告有事實欄所載施
    用毒品前科，有臺灣高等法院被告前案紀錄表在卷可稽，是
    被告於觀察、勒戒期滿後，確於「5 年內」再犯施用毒品犯
    行，並經法院判處罪刑確定，亦甚明確；據此，依諸前開條
    例規定及最高法院判決意旨，因被告在矯治程序執行完畢釋
    放後之5 年內，業有施用毒品之行為，則被告本件再次施用
    毒品之行為，即與5 年後再犯之情形有別，自無再經觀察、
    勒戒或強制戒治之必要，應由檢察官逕行起訴，附此敘明。
    綜上，本件事證已明，被告犯行堪以認定。
四、查海洛因屬毒品危害防制條例第2 條第2 項第1 款所稱之第
    一級毒品，核被告詹明杰施用海洛因之行為，係違反該條例
    第10條第1 項之施用第一級毒品罪。被告持有海洛因進而施
    用，其持有之低度行為，應為施用之高度行為所吸收，不另
    論罪。又被告有如事實欄所載犯罪科刑及有期徒刑執行完畢
    情形，有臺灣高等法院被告前案紀錄表在卷可稽，其於有期
    徒刑執行完畢後5 年以內，故意再犯本件最重本刑為有期徒
    刑以上之罪，應依刑法第47條第1 項之規定論以累犯，並加
    重其刑。另本件被告於警詢製作筆錄時，坦承有施用上開第
    一級毒品犯行，並配合採尿送驗而受裁判，就其施用毒品犯
    行部分，核與自首之要件相符，爰依刑法第62條前段之規定
    ，減輕其刑，並先加後減之。審酌被告業經觀察、勒戒之矯
    治程序，並由臺灣板橋地方法院檢察署檢察官以94年度毒偵
    字第3623號為不起訴處分確定；且前於99年間，因施用第一
    級毒品案件，經本院以99年度訴字第2482號判處有期徒刑8
    月，嗣經撤回上訴確定（見上開前案紀錄表），竟不知警惕
    ，再為本件施用第一級毒品犯行，顯見其不思悔改，自制力
    亦顯不佳；惟念其犯後於警詢、偵訊及本院審理時坦承犯行
    ，態度尚可，且施用毒品所生危害，實以自戕身心健康為主
    ，對於他人生命、身體、財產等法益，尚無明顯而重大之實
    害；又本件被告係自首犯罪，已如前述，因認檢察官就其本
    件犯行求處有期徒刑9 月稍嫌過重等一切情狀，爰量處如主
    文所示之刑，以示懲儆。
五、據上論斷，應依刑事訴訟法第273 條之1 第1 項、第299 條
    第1 項前段，毒品危害防制條例第10條第1 項，刑法第11條
    前段、第47條第1 項、第62條前段，判決如主文。
本案經檢察官張瑞玲到庭執行職務。
中    華    民    國    99    年    12    月    20    日
                  刑事第十六庭    法  官  蘇揚旭
上列正本證明與原本無異。
如不服本判決，應於判決送達後10日內敘明上訴理由，向本院提
出上訴狀 (應附繕本) ，上訴於臺灣高等法院。其未敘述上訴理
由者，應於上訴期間屆滿後20日內向本院補提理由書「切勿逕送
上級法院」。
                                  書記官  李郁禎
中    華    民    國    99    年    12    月    21    日
附錄本案論罪科刑法條全文
毒品危害防制條例第10條
施用第一級毒品者，處六月以上五年以下有期徒刑。
施用第二級毒品者，處三年以下有期徒刑。

司法院資訊處製作；財團法人民間司法改革基金會備份。
